臺北高等行政法院判決
　　　　　　　　　　　　　　　　　　 93年度訴字第01936號
　　　　　　　　　　　　　　　.
原　　　告　英屬維京群島商‧育豐有限公司（LINK TREASURE
　　　　　　LIMITED ）.
代　表　人　甲○○
訴訟代理人　丁○○
　　　　　　乙○○
被　　　告　經濟部智慧財產局
代　表　人　蔡練生（局長）住同上
訴訟代理人　丙○○
上列當事人間因新型專利申請事件，原告不服經濟部中華民國93
年4月8日經訴字第09306216450號訴願決定，提起行政訴訟。本
院判決如下：
    主  文
原告之訴駁回。
訴訟費用由原告負擔。
    事  實
壹、事實概要：
    緣原告英屬維京群島商‧育豐有限公司前於民國（下同）89
    年7月11日以「摺疊式嬰兒車」向被告經濟部智慧財產局申
    請新型專利，經被告編為第000000000號予以審查，不予專
    利。原告不服，申請再審查，案經被告於92年12月18日（92
    ）智專三(一)05026字第09221290340號專利再審查核駁審定書
    為仍應不予專利之處分。原告不服，提起訴願，旋遭駁回，
    遂向本院提起行政訴訟。
貳、兩造聲明：
一、原告聲明求為判決：
(一)、訴願決定及原處分均撤銷，並命被告作成准予系爭新型專利
    申請之處分。
(二)、訴訟費用由被告負擔。
二、被告聲明求為判決：
(一)、駁回原告之訴。
(二)、訴訟費用由原告負擔。
參、兩造之爭點：
一、原告主張之理由：
    原處分引用非法定「專利要件」之條文，而論結本案不符法
    定「專利要件」，顯然認事用法有誤或故意逾越權限或濫用
    權利，於行政程序法第10條有違：
(一)、新型專利說明書之說明程度，乃以專利法第22條規定為度。
    換言之，為維持專利說明書之簡潔，凡熟習該項技術者已知
    部分撰寫者通常都斟酌不寫；惟究竟應寫到何等細節才算達
    到該規定之「熟習該項技術者能瞭解內容並可據以實施」程
    度？祇知在歷次申復說明內容，原告已極盡最大努力說明，
    並且佐以實際產品為證說明，奈何被告不願明白告訴原告如
    何修改才符合「申請要式」，而逕以文字之描述問題論結其
    無法使熟習該項技術者能瞭解內容並可據以實施（如果為真
    ，原告又為何能在原處分詳述其所認為之技術細節？）。既
    然系爭案已有實際產品可以在申復文件提出說明，何以原處
    分又能論結其無法實施？實極不合理。既然專利法規定專利
    說明書之說明程度以熟習該項技術者能實施為準，同時也未
    另外規定說明書一定要讓非該技藝領域人士也能實施否則便
    不准予專利。原告從事嬰兒車之行銷及製造多年，無疑乃「
    熟習該項技術者」，其對技術熟悉程度自與被告不同，彼此
    對描述之合理程度實有賴被告本於專利法鼓勵創作發明之意
    旨耐心溝通；事實上原告既未曾怠於申復說明，亦未曾拒絕
    被告之修正要求，惟被告卻逕自以非專利要件之條文為其不
    合新型要件之審定，訴願決定竟不加指摘而予維持，並謂其
    中洵無違誤，此豈真無違誤？
(二)、雖然原告申請之標的為「摺疊式嬰兒車」，並不因此就要把
    整台車之鉚釘、螺絲、塑膠、彈簧一一寫進申請專利範圍。
    專利法第22條第3項規定，其所以規定要載明有關之先前技
    藝及發明目的，便是要先釐清要解決之技術問題及其所要達
    成之創作目的，接著說明解決問題之方案或達到該發明目的
    之技術內容，這樣熟習同樣技術者才易於瞭解和實施，而不
    需施行多餘嘗試便能重現其創新發明之功效。
１、本案所揭示之創作目的，在提供一種有不同管件連接關係之
    嬰兒車，使因此能產生新收折型態。對習於嬰兒車之技術者
    ，值得其吸納之重點乃在其中各管件及構件之相互連接關係
    ，以及各構件是否得以被合理折收至收折狀態。至於被告所
    指鎖栓，對設計嬰兒車者，從已知之關節控制機構可找到各
    種鎖栓，惟這並不是本案創作重點；如同一般專利說明書對
    鉚釘式螺釘之處理一樣，雖皆曰不可或缺，但通常不予交待
    ，因為這是熟習該項技藝之人應該具備之常識。
２、本案之創作目的雖在提供一種新型態之可折收骨架，非在於
    鎖定或釋放之控制結構；然被告不以專利法規定之法定要件
    審之，反而以主觀之完整「產品」細節之邏輯思維審之。綜
    觀專利法及其施行細則，乃至於由被告所發行之專利審查基
    準當中，新型要件乃針對物品形狀、結構、裝置之新穎或進
    步性之狀態；請注意，其中並不稱之「產品」。再者，就產
    業界而言，原處分所指「鎖栓」並非達到本案之創作目的重
    點。熟悉此項技藝人士已有許多已知之鎖栓可供施用，故不
    需本案給予重覆說明。譬如，只由單手釋放結構才得以操作
    ，或用雙手亦可以操作的，參美國第0000000號專利案，及
    中華民國專利公報公告編號第285116號新型專利案，所示結
    構均可由雙手拉鉤進行控制。嬰兒車骨架原本即為四連桿結
    構變化而成，鎖栓位置或形式之選擇如說明書以及申復、再
    審查等理由書之說明，早已足令熟知此技藝人士能熟悉其內
    容並據以實施，符合專利法第105條準用第22條第3項以及同
    條第44項之規定。再者，被告所彙編之專利審查基準第3章
    第2節第二、3、(2)規定，「解決課題之技術手段，如非以具
    體之技術手段表示，而是以功能或作用代替具體之技術手段
    表示時，應以熟習該項技術者由該記載可據以實施該新型為
    限，始得為之。而，解決課題之技術手段為功能或作用時，
    該功能或作用固屬於『新型之功效』範疇，然因其亦係用以
    當作解決課題之技術手段，故於此種情況下，應視為『新型
    之技術內容、特點。』」及同節第二、6款規定「申請專利
    範圍中之『請求項所載新型』，其新型創作之目的、技術內
    容、特點及功效，應記載於新型之說明中，並記載至熟習該
    項技術者可據以實施該新型之程度。即，基於『請求項所載
    新型』，其相對應之新型創作之目的、技術內容、特點及功
    效，應記載於新型之說明中，且須記載至可自該新型之說明
    中得以理解之程度。」本案之說明書實已符合前開說明書之
    規定；惟，被告之審查，明顯未立於專利法第105條準用第
    22條第3項對於說明書要求之「角色與地位」予以審查，反
    而僅依據標題名稱認定何者為必要構件，並引用原告於再審
    查申復理由當中向其說明之實施例，認定其實施例為本案之
    必要構件，實屬錯誤之審定，而如依被告之思考邏輯，現有
    之摺疊式嬰兒車，理應要包括座布，否則如何提供嬰童乘座
    ？亦應包括輪組，否則又如何移動嬰兒車？
(三)、被告其實對於本案之結構有所誤解：原處分指出「若無連接
    座，其前後、後底管與作動管底端樞接亦需有關鍵的構造特
    徵，才產生可摺疊之功效」原告已於原處分先行通知之申復
    理由以及訴願理由書當中均明白指出，即使缺乏該連接座17
    亦得以使本案具以實現嬰兒車骨架具展開固定及收摺之功能
    效果，該連接座與作動管14、前、後底管15、16間僅單純存
    在樞接狀態關係，該樞接座亦由作動管所連接懸吊，該連接
    座並不需要進一步之關鍵構造以控制骨架之收折。
(四)、被告之審查違反比例原則及明確原則：訴願決定書指出「申
    請專利範圍獨立項第1、12項未將鎖栓列為必要構件，亦無
    法由其揭露，實施形成完整可行之『摺疊式嬰兒車』；另本
    案申請專利第12項-20項，訴願人雖要求分案處理，卻未刪
    除該部份，仍屬本案申請專利範圍」；惟，前述之事宜，應
    屬專利修正之範疇，被告於所有之核駁理由書內容僅對於其
    說明書內容要求原告說明，原告亦已於申復、再審及再審查
    申復理由書當中分別針對被告所提之疑點說明其合理性，然
    ，被告始終未明確要求原告進行修正，卻逕行核駁本案，另
    外，被告所發行之新型審查基準載明「申請專利範圍應每一
    項審查，但不須每項做成審定」，本案申請專利範圍第5項
    所載為鎖栓之結構，且係依附於第1項獨立項，應屬申請專
    利範圍內容之一，被告並未於原處分當中明確告知原告，第
    1項合併第5項可符合規定；又，本案申請專利範圍第12項至
    第20項，原告的確請求分案處理，惟，被告亦未明確告知是
    或否？被告具有要求申請人修正之程序卻不明確指示、執行
    ，反而逕行駁回本案，其裁量方式實為過當。
(五)、科技無國界，被告及訴願機關多年來一再沿用所謂「各國國
    情不同，專利法制及審查基準各異．．．」之言乃千篇一律
    、枉顧真相之推托之言。原告以系爭案相同之內容向世界各
    國專利主管機關提起專利申請，經其專利專責機關嚴格審查
    ，已獲頒專利予以肯定，原告之提供被告關於美國所對應核
    准公告之文件，係由於該等案所核准之申請專利範圍與系爭
    案相當。原告須強調，雖然各國之專利法制略有不同，但對
    新穎性及所有專利要件及說明書要求卻相同。根據美國專利
    法第112條對於說明書之規定譯文為「說明書應包括發明之
    文字敘述及其製造、使用方法和程序之敘述，使任何熟悉該
    行業有關人士或最具關聯人員，均得以該完整、清晰及精簡
    、正確之文詞即可製造並且使用其相同產品，且說明書應記
    載發明人實施其發明所可設想之最佳方式。」其對於說明書
    之要求標準與我國之要求標準相同，均在於使「熟知此技術
    之人得以具以實施」之標準。系爭案之國外核准事實，誠堪
    引為系爭案並無敘述不完全問題之有力旁證。被告對原告系
    爭案說明書中不滿意之敘述，依法可令之補充說明到滿意為
    止。惟對說明書之「不滿意」並非即不符新型專利要件－新
    穎性、進步性及實用性。但畢竟被告對原告之敘述不滿意並
    不等同於原告專利說明書敘述不完整。被告既然能透過系爭
    案說明書及申復說明對技術細節指陳歷歷，又怎謂其敘述之
    必要結構不完全而核駁本案，顯然自相矛盾，實難令原告臣
    服。再者，原告於各階段之申復均針對被告對於說明書之質
    疑做詳盡且合理之說明，被告亦未將其納為考量或明確指示
    何處不合理進而核駁本案，實違反明確性原則。所謂新型專
    利要件，係指新穎性、進步性及實用性符合與否，原告執以
    核駁之專利法第105條所准用之專利法第22條無關新穎性、
    進步性及實用性新型專利要件；即使被告對原告之說明書不
    滿意或認為其申請專利範圍有瑕疵，理應可循法定行政程序
    要求其修正，然而被告未指示修正，反而卻逕行核駁本案，
    實屬失當之行政處分，有逾越權限或濫用權力之事實。綜上
    ，系爭專利主要係用於嬰兒用車，其技術內容特徵在於骨架
    上配置關係，可達到易於收合折疊之功效，故原告認為系爭
    專利具進步性、產業利用性。
二、被告主張之理由：
(一)、按專利制度旨在鼓勵、保護、利用發明，以促進產業發展（
    專利法第1條），對於新技術之新型，在「一定條件、一定
    期間」下，提出專利之申請而獲准者，賦予專有排他之專利
    權（專利法第103條），以保護其新型；另一方面，在賦予
    專利權之同時，公開該新型之技術內容，使第三者可藉此項
    公開而得知該新型之技術內容，而有利用該新型之機會，並
    進而從事新的新型創作或改良，因此關於新型之保護及利用
    ，係透過公開記載有新型技術內容之說明書及具有正確明示
    之申請專利範圍，故新型說明書及明確之申請專利範圍（一
    般稱為揭露性），自屬專利之要件，而符合揭露性（專利法
    第105條準用第22條第3、4、5項）之新型，尚需符合先申請
    原則（第105條準用專利法第27條）、單一性（專利法第105
    條準用第31條第1款）、產業利用性（並非訴訟理由所稱實
    用性）、新穎性及進步性（專利法第98條）等專利要件，才
    能獲准專利，原處分引用專利法第105條準用第22條第3、4
    項之規定，而論結本案不符法定「專利要件」，應不予專利
    ，並無「認事用法有誤或故意逾越權限或濫用權利」情事。
(二)、次按本案係依89年7月11日申請資料審查，先予陳明。本案
    申請專利之標的為「摺疊式嬰兒車」，自應包括構成嬰兒車
    之必要構件（一般嬰兒車之鉚釘、螺絲、彈簧．．．等為熟
    習該項技術者能瞭解其內容者，不需寫進申請專利範圍），
    本案90年12月4日申復理由五、綜結前述內容，本創作之車
    架收合方式，係需使用者先行對作動管上之鎖栓施力，使其
    退出扶手座之定位孔而脫離卡掣，車架才得以下壓作動，．
    ．．達到本創作收摺之目的，本案90年12月4日申復理由書
    以實際產品說明展開、收折狀態，亦如是說明，顯然，鎖栓
    係本案能否維持展開狀態或形成收折狀態之主要構件之一，
    若無鎖栓，車架展開時，易因外力而收折，亦為嬰兒車安全
    性之構件，故本案對鎖栓應有明確具體之構造及作動說明，
    原告認為鎖栓為習知結構，圖式卻未揭示具體可行之技術內
    容，為此作避重就輕之陳訴。又申請專利範圍獨立項（第1
    、12項）未將鎖栓列為必要構件，亦無法由其揭示，實施形
    成完整可行之「摺疊式嬰兒車」。至申請專利範圍應如何修
    正？乃原告應參酌被告核駁理由通知書，作有利於原告專利
    權保護及他人利用之修正。本案被告92年6月11日（92）智
    專三(一)05026字第09220571600號再審查案核駁理由先行通知
    書，已明確指明「本案申請專利範圍第12至20項有關利用第
    一、二轉盤部分，說明書及圖式完全未揭示可行的技術內容
    」，不論該部分是否分案，難道原告不知要作刪除之修正？
(三)、原告又主張：本案即使缺乏連接座，亦得實現嬰兒車架展開
    固定及收摺之功效云云。查被告原處分指「若無連接座，其
    前、後底管與作動管底端樞接，亦需有關鍵的構造特徵」，
    係依本案說明書第9頁倒數第4行「如第2圖所示，．．．將
    作動管14向下施一力量F，．．．力量F產生一斜向分力F1及
    側向分力F2，使作動管14向下及向前」，惟依該圖式，力F
    之分力應為（斜向分力F1及側向分力F2），故第2圖分力F1
    之揭示及說明有誤；又力F3 至F6之依據為何？等，對本案
    揭露性存疑，原告申復說明對該部分，並無合理之說明，故
    原處分指「有關連接座或前、後底管與作動管底端樞接均欠
    缺揭露關鍵的構造特徵」。至本案業於美國獲准專利或已產
    品化，與被告原處分「本案之說明書及圖式之揭露不符合專
    利法第105條準用第22條第3、4項規定」之理由無關。另就
    系爭申請專利範圍並未提到控制按鍵、手拴及其他組件等必
    要元件，又原告後來之修正版專利申請已變更實質內容，成
    為一個新專利案已非本案，而被告審查本案時，發現本案並
    無必要元件。要達到收合折疊功效必須要有手栓元件，其為
    主要構件，系爭專利並未將手栓列入獨立項中僅將其列入附
    屬項，所以系爭專利欠缺手栓之必要元件，無法達到收合折
    疊功效，本案不可實施，不具產業利用性。綜上所述，被告
    原處分並無違法，原告之訴應予駁回。
    理  由
壹、本件應適用之法規：
一、按九十二年二月六日修正公布之專利法第135條雖規定：「
    本法中華民國九十二年一月三日修正施行前，尚未審定之專
    利申請案，適用修正施行後之規定。」惟按同法第138條則
    規定：「本法除第十一條自公布日施行外，其餘條文之施行
    日期，由行政院定之。」查：中華民國九十三年六月八日行
    政院院臺經字第0930026128號令發布：九十二年二月六日修
    正公布之「專利法」，除第十一條已自公布日施行、刪除條
    文自九十二年三月三十一日施行外，其餘條文定自九十三年
    七月一日施行，是以上開九十二年二月六日修正公布之「專
    利法」第135條條文之「中華民國九十二年一月三日」修正
    施行前，應係指「九十三年七月一日」而言，本件核駁審定
    在92年12月18日係九十三年七月一日之前，自仍依九十二年
    二月六日修正公布前之「專利法」規定，併予指明。
二、按凡對物品之形狀、構造或裝置之創作或改良，而可供產業
    上利用之新型者，得依法申請取得新型專利，固為九十二年
    二月六日修正公布前之專利法第97條暨第98條第1項所明定
    。惟申請新型專利之說明書，除應載明申請專利範圍外，並
    應載明有關之先前技術、發明之目的、技術內容、特點及功
    效，使熟習該項技術者能瞭解其內容並可據以實施。且其申
    請專利範圍，應具體指明申請專利之標的、技術內容及特點
    。同法第105條準用第22條第3項及第4項復定有明文。
貳、
一、本件第000000000號「摺疊式嬰兒車」新型專利案，為一種
    可介於一使用的展開狀態，以及一收藏的收折狀態之摺疊式
    嬰兒車結構。
二、經被告審查認為，原告申復理由固以本案實際產品來說明嬰
    兒車之展開及收折狀態，並說明缺乏連接座亦不影響骨架之
    收折與展開動作。然依該實際產品之操作說明，鎖栓係展開
    或收折車架之必要構件；若無連接座，其前、後底管與作動
    管底端樞接，亦需有關鍵的構造特徵，才產生可摺疊之功效
    。申復理由對再審查案核駁理由先行通知書之說明三、(三)(四)
    (五)仍無合理之說明。本案說明書及圖式之揭示無法使熟習該
    項技術者能瞭解其內容並可據以實施，且申請專利範圍未能
    具體指明申請專利之標的、技術內容及特點，故不合新型專
    利要件，乃為應不予專利之處分。
參、原告起訴意旨略謂：本案之技術重點在於各構件、桿件之配
    置，藉以提供一種不同收摺、展開方式之嬰兒車骨架結構，
    並非在於嬰兒車之釋放機構之細部構件；而該連接座並非本
    案於實現其功能上之必要原件，作動管及前後底管亦僅存在
    樞接的連結關係即可。原告已於說明書以及申請專利範圍當
    中詳實的說明與界定，因此該連接座並不須要如被告所認定
    有其關鍵之控制結構之必要性。是以，本案之申請專利範圍
    第8項並無附屬不當之問題。另本案專利範圍項次未詳述之
    結構，原告亦已要求分案審理。本案專利說明書及其舉證已
    揭露完整足使熟習該項技術者能瞭解其內容並可據以實施，
    且申請專利範圍已具體指明專利之標的、技術內容及特點，
    亦符合相關規定。因此，本案具可專利性云云。
肆、本院判斷如下：
一、按專利制度除賦予專有排他之專利權（專利法第103條），
    以保護其新型外，並在賦予專利權之同時，公開該新型之技
    術內容，使第三者可藉此項公開而得知該新型之技術內容，
    而有利用該新型之機會，並進而從事新的新型創作或改良，
    因此關於新型之保護及利用，係透過公開記載有新型技術內
    容之說明書及具有正確明示之申請專利範圍，故新型說明書
    之申請專利範圍應符合專利法第105條準用第22條第3、4、5
    項之規定，即一般稱為揭露性，自屬准許專利之要件之一，
    與其他核准專利要件之先申請原則（第105條準用專利法第
    27條）、單一性（專利法第105條準用第31條第1款）、產業
    利用性、新穎性及進步性（專利法第98條）等均為專利要件
    ，自應具備上開專利要件，才能獲准專利，違反上開要件之
    一規定者，即應為不予專利之審定，此為九十二年二月六日
    修正公布前之「專利法」解釋上所當然，並為九十二年二月
    六日修正公布之「專利法」第44條所明文規定（條正前第22
    條第3、4、5項條文移列第26條文並增修文字）。雖然揭露
    性在實務上因修正前專利法無明文規定為專利要件之一，乃
    有以產業利用性作為核駁理由，但亦認併引修正前專利法第
    第22條第3項為核駇理由，並無違誤（最高行政法院90判字
    第1682  號判決參照），惟揭露性實應為專利申請要件之一
    ，與產業利用性應有區分，新法已以立法方式解決，將來應
    無區分之實益，是以本件原處分逕引用專利法第105條準用
    第22條第3、4項之規定，而論結本案不符法定「專利要件」
    ，應不予專利，並無不合。原告徒以：申請專利範圍之新穎
    性、進步性及實用性，為法定「發明專利要件」，原處分引
    用非上揭法定「專利要件」之條文，而論結系爭案不符法定
    「專利要件」，為違法云云，顯係誤解，先予敘明。
二、按修正前專利法第44- 1條規定：「專利專責機關得依職權
    通知申請人限期補充、修正說明書或圖式。」（第1項）「
    依前三項所為之補充、修正，不得變更申請案之實質。」（
    第4項）經查，本件系爭申請專利範圍並未提到控制按鍵、
    手拴及其他組件等必要元件，玆經被告於90年10月15日（90
    ）智專一（四）02051字第9082005406號核駁理由先行通知
    書，表示基於結構設計缺失，未能達到預期功效，尚未可供
    產業利用等語。原告乃於91年12月4日提出修正版專利說明
    書，雖指出鎖栓會向外脫後主動變更鎖栓形狀於周緣增加翼
    片突出物，然此項變更無法由原圖式或說明書中推得，已變
    更實質內容，應為另一新專利申請案而非系爭案，系爭案係
    依89年7月11日申請資料審查。
三、再查，本案可利用四連桿的原理，使嬰兒車架展開或收摺，
    固非無理由。惟本案並非僅以四連桿構成之收摺結構為申請
    專利之標的，本案申請專利之標的為「摺疊式嬰兒車」，自
    應包括構成「嬰兒車」之必要構件，其收摺結構僅為必要構
    件之一，要達到收合折疊功效必須要有鎖栓元件，其為主要
    構件，此從原告90年12月4日申復理由五、：「綜結前述內
    容，本創作之車架收合方式，係需使用者先行對作動管上之
    鎖栓施力，使其退出扶手座之定位孔而脫離卡掣，車架才得
    以下壓作動，．．．達到本創作收摺之目的，」及原告於90
    年12月4日申復理由書以實際產品說明展開、收折狀態之說
    明內容，均顯然可見，鎖栓係本案能否維持展開狀態或形成
    收折狀態之主要構件之一，若無鎖栓，車架展開時，易因外
    力而收折，亦為嬰兒車安全性之構件，故本案對鎖栓應有明
    確具體之構造及作動說明。被告審查本案時，發現本案並無
    必要元件，且系爭案之圖式卻未揭示具體可行之技術內容，
    縱如原告主張鎖栓為習知結構云云，但鎖栓係本案能否維持
    展開狀態或形成收折狀態之主要構件之一，亦為嬰兒車安全
    性之構件，系爭專利並未將手栓列入獨立項中僅將其列入附
    屬項，所以系爭專利欠缺手栓之必要元件，無法達到收合折
    疊功效，至旅一般嬰兒車之鉚釘、螺絲、彈簧．．．等為熟
    習該項技術者能瞭解其內容者，當然不需寫進申請專利範圍
    ，原告將必要構件之鎖栓與上述零件相提並論，顯係誤解。
四、原告又主張：本案即使缺乏連接座，亦得實現嬰兒車架展開
    固定及收摺之功效云云。查被告原處分指「若無連接座，其
    前、後底管與作動管底端樞接，亦需有關鍵的構造特徵」，
    係依本案說明書第9頁倒數第4行「如第2圖所示，．．．將
    作動管14向下施一力量F，．．．力量F產生一斜向分力F1及
    側向分力F2，使作動管14向下及向前」，惟依該圖式，力F
    之分力應為斜向分力F1及側向分力F2，故第2圖分力F1之揭
    示及說明有誤；又力F3至F6之依據為何？等，對本案揭露性
    存疑，原告申復說明對該部分，並無合理之說明，故原處分
    指「有關連接座或前、後底管與作動管底端樞接均欠缺揭露
    關鍵的構造特徵」。是以，本案再審查核駁理由先行通知書
    之第三、(三)係說明鎖栓係本案之主要結構之一，自應有明確
    具體之構造及作動說明，原告認為鎖栓為習用結構，圖式卻
    未能揭示具體可行之技術內容，且申請專利範圍獨立項（第
    1、12項）未將鎖栓列為必要構件，亦無法由其揭示，實施
    形成完整可行之「摺疊式嬰兒車」；所以系爭專利說明欠缺
    手栓之必要元件，無法達到收合折疊功效，違反修正前專利
    法第105條準用第22條第3、4、5項規定，即欠缺揭露性。
五、再按修正前專利法施行細則第16條第3項規定：「附屬項應
    敘明所依附之項號及申請標的，並敘明所依附項目外之技術
    特點。」在附屬項具有所依附請求項以外之技術特徵時，若
    獨立項之請求經審查認為不具專利要件，但專利主管機關認
    為附屬項仍具專利要件者，基於逐項審查原則，專利審查主
    管機關固應依修正前專利法第40條第2項限期申復，但申請
    人若不願就不符專利要件之請求項加以刪除修正，而申請就
    全部請求項准予專利，則基於專利單一性原則（修正前專利
    法第31條第1項前段），全部之專利申請案自應全部否准，
    並無就同專利申請案作成部分請求項准專利，部分請求項否
    准專利之審定，此為專利單一性原則之問題，與逐項審查無
    關，是以申請專利範圍應如何修正，乃原告應參酌被告核駁
    理由通知書，作有利於原告專利權保護及他人利用之修正。
    本案被告92年6月11日（92）智專三(一)05026字第
    09220571600號再審查案核駁理由先行通知書，已明確指明
    「本案申請專利範圍第12至20項有關利用第一、二轉盤部分
    ，說明書及圖式完全未揭示可行的技術內容」，原告自應作
    合乎專利之刪除及修正，至於本案申請專利範圍第12-20項
    ，原告雖主張逐項審查，但經被告通知申復，卻未刪除該部
    分，仍屬本案申請專利範圍，該部分於說明書及圖式完全未
    揭示可行的技術內容，被告一併予以否准，自無不合。
六、至原告所主張本案以相同之說明書內容向美國申請專利業已
    獲准專利保護，且已順利根據其內容產品化，足證其為符合
    專利要件乙節。按各國國情不同，專利法制及審查基準各異
    ，自難以本案業於美國獲准專利，執為其於我國亦應獲准專
    利之論據；且本案是否已產品化，核與被告核駁本案之理由
    無關，原告執詞指摘，委無足採。
伍、從而，被告以系爭案違反專利法第105條準用第22條第3項及
    第4項之規定，所為應不予專利之處分，並無不合。訴願決
    定遞予駁回，亦無違誤，均應予維持。本件原告之訴為無理
    由，應予駁回。
據上論結，本件原告之訴為無理由，爰依行政訴訟法第九十八條
第三項前段，判決如主文。
中　　華　　民　　國　　94　　年　 　7　　月　 29  　 日
                       第五庭 審判長 法  官 張瓊文
                                     法  官 黃清光
                                     法  官 劉介中
上為正本係照原本作成。
如不服本判決，應於送達後20日內，向本院提出上訴狀並表明上
訴理由，如於本判決宣示後送達前提起上訴者，應於判決送達後
20日內補提上訴理由書（須按他造人數附繕本）。
中　　華　　民　　國　　94　　年　 　7　　月　 29  　 日
                                     書記官 黃明和
